臺灣高等法院高雄分院刑事判決　　　　　 94年度上易字第3號
上　訴　人
即　被　告　庚○○
　　　　　　己○○
　　　　　　壬○○
　　　　　　辛○○
　　　　　　戊○○
　　　　　　甲○○
共　　　同
選任辯護人　洪千琪律師
上列上訴人因嚇取財等案件，不服臺灣澎湖地方法院93年度易字
第27號中華民國93年12月2 日第一審判決（起訴案號：臺灣澎湖
地方法院檢察署93年度偵字第49、303 號），提起上訴，本院判
決如下：
    主  文
原判決撤銷。
庚○○、壬○○、辛○○共同意圖為自己不法之所有，以恐嚇使
人將本人之物交付，各處有期徒刑陸月，如易科罰金，均以參佰
元折算壹日。如附表編號二所示之本票、附表編號三所示之切結
書各壹紙均沒收。
己○○、戊○○、甲○○均無罪。
    事  實
一、庚○○在澎湖縣馬公市○○街經營「千禧兒卡拉ＯＫ」，於
    民國92年10月4 日晚間10時許，乙○○偕友人丙○○等4 人
    前往消費結帳時，乙○○欲以庚○○積欠做服裝費用新台幣
    （以下同）6000元抵消費（約1000元），雙方發生爭執，致
    庚○○手指夾傷及店內麥克風1 支損壞，翌（5）日 雙方電
    話中達成協議以服裝費抵卡拉ＯＫ消費及賠償麥克風，乙○○應再給付庚○○1000元，並由庚○○指示辛○○向乙○○
    收取1000元。惟庚○○仍因乙○○前來店內鬧事及手指夾傷
    ，心有未甘，乙○○恐庚○○找麻煩，透過丙○○與庚○○
    聯絡，約定於同月6 日下午3 時，在位於澎湖縣馬公市東文
    里206 號丙○○經營之「一中鋁門窗」行協調解決糾紛。詎
    庚○○乃邀壬○○、辛○○、己○○、戊○○、甲○○及陳
    吉祥（起訴書及原審均誤載為陳志祥）、綽號「小強」之不
    詳姓名成年男子（上開2 人另行偵辦中）前往助勢，於該日
    下午3 時45分許，分乘兩部自用小客車，同至「一中鋁門窗
    」，己○○、戊○○、甲○○、陳吉祥及綽號「小強」之男
    子，在「一中鋁門窗」店外等候，庚○○、辛○○、壬○○
    入內與乙○○談判，雙方起爭執，庚○○、壬○○、辛○○
    竟意圖為自己不法之所有，共同以徒手毆打乙○○成傷後（
    傷害部分，業據乙○○撤回告訴），並恫稱：「你造成我店
    裡損失，看要賠多少」、「害我手指被夾傷，沒有錢也沒關
    係，用酒瓶打斷你一隻手指」等語，藉故以營業損失、打壞
    手錶等為由，以凶惡態度要求乙○○賠償，致使乙○○心生
    畏懼，受迫應允支付50000 元，並在庚○○事先擬妥切結書
    上補註記「本人願賠償千禧兒及庚○○先生遺失手錶及店內
    損失50000 元」，再由壬○○從車上拿出商業本票，交乙○○簽發如附表所示之本票，面額20000 元、30000 元各1 張
    ，交付予庚○○，並告知乙○○次日將先取款20000 元，庚○○一行人始離去。翌（7）日 下午4 時許，庚○○指示辛○○，持如附表編號（一）所示、面額20000 元之本票，至
    乙○○位於澎湖縣馬公市○○路53之1 號住處，索取現金20
    000 元，並歸還上開面額20000 元之本票。嗣經乙○○報警
    處理，始循線查獲上情。
二、案經乙○○訴由澎湖縣警察局馬公分局報請臺灣澎湖地方法
    院檢察署檢察官偵查起訴。
    理  由
甲、被告庚○○、壬○○、辛○○部分：
一、按被告以外之人於偵查中向檢察官所為陳述，除顯有不可信
    之情況者外，得為證據，同法第159 條之1 第2 項定有明文
    。偵查中對被告以外之人（包括證人、鑑定人、告訴人、被
    害人及共同被告等）所為之偵查筆錄，或被告以外之人向檢
    察官所提之書面陳述，性質上均屬傳聞證據。惟現階段刑事
    訴訟法規定檢察官代表國家偵查犯罪、實施公訴，依法其有
    訊問被告、證人及鑑定人之權，證人、鑑定人且須具結，而
    實務運作時，檢察官偵查中向被告以外之人所取得之陳述，
    原則上均能遵守法律規定，不致違法取供，其可信度極高，
    職是，被告以外之人前於偵查中已具結而為證述，除反對該
    項供述得具有證據能力之一方，已釋明「顯有不可信之情況
    」之理由外，不宜以該證人未能於審判中接受他造之反對詰
    問為由，即遽指該證人於偵查中之陳述不具證據能力。本件
    證人丁○○於檢察官偵查中所為之陳述（見93年偵字第49號
    卷第11、12頁），辯護人以證人丁○○曾因精神疾病住療養
    院治療，所為證言顯有不可信，惟證人丁○○縱曾罹患精神
    疾病，然既已出院其足認病情改善，並參與雙方協調，阻止
    被告庚○○等毆打告訴人，且所為陳述與被告及告訴人供述
    亦相符，難認當時有精神病發作，況其係在場目擊證人，就
    本身親身經歷見聞事項，依法具結證述，其在檢察官偵查中
    而為陳述並無有顯不可信之情況，依上說明，其於偵查中之
    證言自均具有證據能力。
二、訊據上訴人即被告庚○○、壬○○、辛○○均矢口否認有恐
    嚇取財犯行。被告庚○○辯稱：乙○○前來伊經營之千禧兒
    卡拉ＯＫ鬧事，未付消費額1000元，打壞手錶損失12000 元
    、麥克風損失6000元及2 天營業損失30000 元，共損失5080
    0 元，當天雖有打乙○○耳光，要求賠償，但並未恐嚇要打
    斷手指，是乙○○自覺理虧自願賠償50000 元，才同意簽切
    結書及本票云云。被告壬○○辯稱：伊有打乙○○，是乙○○自願賠償庚○○損失，庚○○才要伊拿本票給乙○○簽的
    ，並無恐嚇取財或強制犯行；被告辛○○辯稱：當時雖在場
    ，但並未打告訴人，只有勸架，並無恐嚇取財犯行云云。
三經查：
(一)、被告庚○○率壬○○、辛○○、己○○、戊○○、甲○○、
    陳吉祥及綽號「小強」之男子等人，於上述時間，分乘二輛
    小客車至「一中鋁門窗」與乙○○談判，由被告庚○○、壬○○、蔡文國入內談判，其餘在外面等候，且被告庚○○、
    壬○○曾毆打乙○○，乙○○乃同意賠償50000 元，並當場
    簽具如附表所示之本票、切結書交予被告庚○○，被告辛○○並於次日向告訴人取款20000 元之事實，業據被告庚○○
    、壬○○、辛○○3 人供承不諱，並有如附表所示之本票、
    切結書、現場照片、驗傷診斷書附卷可稽。上開事實，堪以
    認定。
(二)、被告庚○○、壬○○、辛○○雖否認有恐嚇取財犯行，惟乙○○於92年10月4 日晚間前往千禧兒卡拉ＯＫ消費結帳時，
    乙○○欲以庚○○積欠做服裝費用抵消費，雙方發生爭執，
    致庚○○手指夾傷及損壞店內麥克風1 支，翌（5）日 雙方
    電話中達成協議以服裝費抵卡拉ＯＫ消費及賠償麥克風，乙○○應再給付庚○○1000元，並由庚○○指示辛○○向乙○○收取1000元等情，此據證人即告訴人乙○○於本院證述明
    確，被告庚○○亦坦承事後指示辛○○向乙○○收取1000元
    之事實，足認雙方己就賠償事宜達成協議，並履行賠償。雖
    被告庚○○辯稱：乙○○前來鬧事，未付消費額1000元，打
    壞手錶損失12000 元、麥克風損失6000元及2 天營業損失30
    000 元，共損失50800 元云云，惟其中未付消費額及麥克風
    損壞業已與其積欠做服裝費用6000元抵銷，並由乙○○再賠
    償1000元完畢，已如前述，被告庚○○如尚有其他營業等損
    失，當時自無不一併要求賠償之理。且被告庚○○對於乙○○打壞其手錶損失12000 元及何以損壞1 支麥克風導致2 天
    未營業提出佐證及說明，自難採信。足見被告庚○○、壬○○、辛○○等人藉故要求賠償，渠等意圖為自己不法之所有
    犯意甚明。
(三)、又乙○○隻身前往「一中鋁門窗」與被告庚○○談判，被告
    庚○○夥同壬○○、辛○○等7 人前往，被告庚○○、壬○○、辛○○入內，其餘在外面等候，被告庚○○、辛○○、
    壬○○先共同圍毆乙○○後，藉故要求賠償，並恫稱：「沒
    有錢也沒關係，用酒瓶打斷你一隻手指」等語，才自願賠償
    50000 元，並簽切結書及本票之事實，業據證人乙○○於原
    審及本院證述明確，核與在場之證人丁○○於偵查中證述：
    庚○○先出手打告訴人，壬○○、辛○○也跟著打，告訴人
    怕得手腳發抖，主動表示要賠償50000 元，在庚○○寫好的
    本票上簽名等情節（偵查卷第11頁、第12頁）相符，堪以採
    信。至於證人乙○○雖於原審及本院審理時，改稱：伊和庚○○是好朋友，庚○○雖說要夾伊手指，但伊並不害怕，自
    認理虧才應允賠償50000 元云云；惟以當天談判情況並非和
    平，告訴人見被告庚○○等人人多勢眾，復受強暴、恐嚇之
    情形下，雖未達喪失自由意志，不能抗拒程度，但客觀上必
    心生畏懼，被迫主動應允賠償50000 元，簽具本票、切結書
    甚明。是證人乙○○上開證述，此應係雙方和解後，而為迴
    護被告庚○○等人之詞，殊無足取。被告庚○○、壬○○、
    辛○○3 人共同圍毆、恐嚇乙○○，藉故要求賠償，乙○○
    應允賠償50000 元後，由被告壬○○從車上拿出商業本票，
    交乙○○簽發，翌日並由被告辛○○向乙○○收取20000 元
    ，足見被告庚○○、壬○○、辛○○3 人有犯意聯絡及行為
    分擔。被告庚○○、壬○○、辛○○所辯無恐嚇取財犯行，
    顯係卸責之詞，不足採信。本案事證明確，被告庚○○、壬○○、辛○○犯行，堪以認定。
四、按本票屬有價證券，其權利之行使、處分必須占有該證券，
    本票權利之發生、行使、處分既與證券之做成或占有具有不
    可分離之關係，自具有物之性質，得為恐嚇取財罪之客體，
    非僅單純之權利或財產上之利益，（最高法院89年台上字第
    3724號判決參照）。查被告庚○○、壬○○、辛○○意圖為
    自己不法之所有，以恐嚇使乙○○簽發附表本票2 張並交付
    20000 元之行為，係犯刑法第346 條第1 項之恐嚇取財罪。
    被告庚○○、壬○○、辛○○3 人間，均有犯意聯絡及行為
    分擔，均為共同正犯。被告庚○○、壬○○、辛○○等人強
    制告訴人乙○○簽發本票、切結書使人行無義務之事之低度
    行為，為強暴、恐嚇之高度行為所吸收；不另論罪（最高法
    院29年上字第2359號及74年度台上字第3404號判例可資參照
    ）。
五、原審論處被告庚○○、壬○○、辛○○罪刑，固非無見，惟
    查原判決理由援引告訴人乙○○警詢之陳述及證人丁○○於
    偵查中之陳述，資為論處被告論罪科刑之證據。然未說明告
    訴人乙○○及證人丁○○於審判外之傳聞陳述，在法律上有
    何符合傳聞例外之規定，得作為證據之理由，於法尚有未合
    。又被告己○○、戊○○、甲○○、陳吉祥、綽號「小強」
    之不詳姓名成年男子並無幫助被告庚○○、壬○○、辛○○
    恐嚇取財之犯行，原審認被告己○○、戊○○、甲○○等人
    係幫助犯，亦有未洽（理由詳後述）。被告庚○○、壬○○
    、辛○○上訴意旨，否認犯罪，指摘原判決不當，雖無理由
    ，惟原判決既有可議，此部分自應由本院撤銷改判。茲審酌
    本件係雙方因債權債務抵銷發生爭執及被告庚○○、葉啟仁
    、辛○○等人對告訴人予以強暴及恐嚇之程度，告訴人所受
    傷勢並非嚴重，其等所恐嚇取得財物20000 元，已由被告庚○○之兄賠償告訴人，雙方並達成和解，告訴人表示不願再
    追究等一切情狀，各量處如主文第2 項所示之刑，並均諭知
    易科罰金之折算標準。附表編號（二）之本票、編號（三）
    之切結書各1 張，為被告庚○○所有，犯罪所得之物，應依
    刑法第38條第1 項第3 款宣告沒收。如附表編號（一）之本
    票，因被告辛○○已交還告訴人，屬告訴人所有，爰不予宣
    告沒收。
六、公訴意旨另以：被告庚○○、辛○○、壬○○於上開時、地
    ，使告訴人乙○○填寫、交付本票及切結書之際，共同基於
    傷害犯意毆打告訴人，致告訴人受傷，另涉刑法第277 條第
    1 項普通傷害罪嫌。經查：按告訴乃論之罪，告訴人第一審
    辯論終結前得撤回其告訴，刑事訴訟法第238 條第1 項定有
    明文。本件被告庚○○、辛○○、壬○○前開傷害行為，所
    犯係刑法第277 條第1 項之傷害罪，依同法第287 條前段之
    規定，須告訴乃論。告訴人乙○○於原審已具狀表明撤回告
    訴，有撤回告訴狀附卷可稽（原審卷第71頁），惟公訴人認
    此部分與前開論罪科刑部分，有牽連犯之裁判上一罪關係，
    爰不另為不受理之諭知。
乙、被告己○○、戊○○、甲○○部分：
一、公訴意旨略以被告己○○、戊○○、甲○○等3 人與被告庚○○、壬○○、辛○○等人共同意圖為自己不法之所有，分
    乘兩部自用小客車，同至「一中鋁門窗」。被告庚○○、壬○○、辛○○3 人共同以徒手毆打乙○○，被告己○○、戊○○、甲○○3 人則作勢要毆打乙○○，並由被告庚○○向
    乙○○恫稱：「10月4 日在千禧兒卡拉ＯＫ店造成損失，看
    賠償多少」、「不然不要拿錢，我切下你的手指作為賠償的
    東西」等語，致使乙○○心生畏懼，受迫同意支付50000 元
    ，並在庚○○事先擬妥、如附表所示之本票、切結書上簽名
    ，交付予庚○○，並於次日由辛○○持本票向乙○○收取20
    000 元，認被告己○○、戊○○、甲○○共同涉有刑法第34
    6 條第1 項之恐嚇取財罪嫌。
二、按犯罪事實應依證據認定之，無證據不得推定其犯罪事實；
    不能證明被告犯罪者，應諭知無罪之判決，刑事訴訟法第
    154 條第2 項、第301 條第1 項分別定有明文。所謂犯罪事
    實之證據，係指足以認定被告確有犯罪行為之積極證據而言
    ，該項證據且須適合被告犯罪事實之認定，始得採為斷罪資
    料（最高法院29年上字第3105號、53年台上字第2750判例參
    照）。
三、訊據上訴人即被告己○○、戊○○、甲○○等人均堅決否認
    恐嚇取財犯行，均辯稱：渠等應邀到千禧兒卡拉ＯＫ店，嗣
    庚○○說有事要處理，渠等不知要處理何事，至「一中鋁門
    窗」，渠等均在外等候，不知裡面發生什麼事，渠等並無恐
    嚇取財之犯意等語。
四、經查：被告己○○、戊○○、甲○○等人應邀前往「一中鋁
    門窗」，事前被告庚○○或壬○○、辛○○等人並未告知前
    往「一中鋁門窗」係向乙○○恐嚇取財或藉故索賠，此據被
    告庚○○、壬○○、辛○○等人供明在卷，且依被告庚○○
    事先擬好之切結書內容記載：「茲因本人ＯＯＯ和ＯＯＯ於
    民國92年10月5 日和10月6 日晚前往位於永興街千禧兒卡拉
    ＯＫ喝酒滋事而導致店內裡一切營業損失，承蒙千禧兒卡老
    板庚○○深明大義，既往不究，特此感謝。保證本人絕不再
    侵犯，特此切結書二份。」，有切結書在卷可證。足見被告
    庚○○前往「一中鋁門窗」前，尚無向乙○○要求恐嚇交付
    財物之意思，否則當無於切結書記載「既往不究」字樣。嗣
    與乙○○在「一中鋁門窗」內發生衝突，藉故向告訴人恐嚇
    索賠，告訴人同意支付50000 元後，此由告訴人在庚○○事
    先擬妥切結書上補註記「本人願賠償千禧兒及庚○○先生遺
    失手錶及店內損失50000 元正」，及庚○○指示壬○○從車
    上拿出商業本票，交乙○○簽發等情觀之，苟被告於出發前
    即有向告訴人恐嚇交付財物之犯意，當於事先擬妥之切結書
    預留賠償金額及隨身攜帶商業本票備用，自無於切結書載明
    「既往不究」字樣，再由乙○○於空白處補註記願賠償5000
    0 元等字樣，並臨時指示壬○○到車上取出本票交告訴人簽
    發之理。足認被告庚○○、壬○○、辛○○係進入「一中鋁
    門窗」內與告訴人發生衝突後始起意向告訴人恐嚇交付財物
    。次查被告己○○、戊○○、甲○○等人至「一中鋁門窗」
    並未進入店內，在外等候，亦未與乙○○說話，或有何作勢
    毆打告訴人之動作，或阻止告訴人離開之行為，業據證人即
    告訴人乙○○及在場證人丙○○於本院證述明確，而被告庚○○、壬○○、辛○○等人係在進入店內與告訴人發生衝突
    ，始起意向告訴人恐嚇交付財物，被告己○○、戊○○、甲○○等人既未進入，並不知情，自難認有何犯意聯絡或有何
    行為分擔。
五、檢察官應善盡舉證責任，說服法院形成心證；若無法舉證說
    服法院形成有罪心證，即應依無罪推定原則，作有利被告之
    判決，公訴人提出證明之證據，尚未達於通常一般之人不致
    有所懷疑，而得確信其為真實之程度，既仍存有合理之懷疑
    ，即無從為被告有罪之認定，此外，復查無其他積極證據足
    資證明被告確有公訴人所指恐嚇取財犯行，原審論處被告己○○、戊○○、甲○○等罪刑，尚有未洽，被告己○○、戊○○、甲○○上訴意旨，否認犯罪，指摘原判決不當，為有
    理由，此部分自應由本院撤銷改判諭知無罪。
丙、被告辛○○經合法傳喚，無正當理由不到庭，不待其陳述逕
    行判決。
據上論斷，應依刑事訴訟法第369 條第1 項前段、第364 條、第
371 條、第301 條第1 項、第299 條第1 項前段、刑法第28條、
第346 條第1 項、第41條第1 項、第38條第1 項第3 款、罰金罰
鍰提高標準條例第1 前段、第2 條，判決如主文。
本案經檢察官陳建年到庭執行職務。
中　　華　　民　　國　　93　　年　　3 　　月　　11　　日
　　　　　　　　　刑事第三庭    審判長法　官  周賢銳
                                      法　官  謝宏宗
                                      法　官  黃仁松
以上正本證明與原本無異。
不得上訴。
中　　華　　民　　國　　94　　年　　3 　　月　　14　　日
　　　　　　　　　　　　　　　　　　　書記官  高惠珠
附表：
（一）發票日92年10月6 日票號：289459號，面額2 萬元，發票
      人乙○○，未載到期日之本票。
（二）發票日92年10月6 日，票號：289458號，面額3 萬元，發
      票人乙○○，到期日92年10月30日之本票。
（三）由乙○○出具，內容要旨係乙○○於92年10月5 日、10月
      6 日在「千禧兒卡拉ＯＫ」喝酒鬧事，造成庚○○損失，
      願意以5 萬元賠償之切結書。
論罪法條：
刑法第346條第1項：
意圖為自己或第三人不法之所有，以恐嚇使人將本人或第三人之
物交付者，處六月以上五年以下有期徒刑，得併科一千元以下罰
金。
